【裁判字號】    95,訴,37
【裁判日期】    950413
【裁判案由】    強盜等
【裁判全文】
臺灣高雄地方法院刑事判決                95年度訴字第37號
公  訴  人  臺灣高雄地方法院檢察署檢察官
被      告  丙○○
指定辯護人  本院公設辯護人  甘大空
上列被告因強盜等案件，經檢察官提起公訴（94年度偵字第2667
3號） 及函送併辦（台灣屏東地方法院檢察署95年度偵字第716
號），本院判決如下：
    主  文
丙○○連續意圖為自己不法之所有，攜帶兇器，以強暴至使不能
抗拒，而使他人交付其物，處有期徒刑捌年陸月。扣案之齒狀水
果刀壹把，沒收。又連續以強暴使人行無義務之事，處有期徒刑
肆月。又傷害人之身體，處有期徒刑肆月。應執行有期徒刑玖年
。扣案之齒狀水果刀壹把，沒收。
    事  實
一、丙○○基於意圖為自己不法之所有之概括犯意，自民國94年
    9 月14日起至同年11月19日止，連續於附表所示地點，分別
    持可為兇器使用之水果刀及齒狀水果刀各1 把，以如附表所
    示犯罪方式，強盜己○○等4 人財物得手（強盜所得財物詳
    如附表所載，另編號1 部分為未遂）。丙○○另基於強制之
    概括犯意，於附表編號3 所示強盜甲○○之財物得手後，在
    該把水果刀仍在其持有下，命令甲○○載其至屏東縣竹田鄉
    ○○村○○路91號，嗣甲○○駕駛車號YM-829號計程車載丙○○至上開地點後，丙○○即攜帶該把水果刀下車離開現場
    ，以此方式使甲○○行無義務之事。丙○○承上開強制之概
    括犯意，於附表編號4 所示強盜乙○○之財物得手後，持該
    把水果刀抵住乙○○頸部，並喝令乙○○載其至鳳山市，而
    使乙○○行無義務之事，嗣乙○○駕駛車號YM-829號計程車
    ，至高雄縣鳥松鄉○○路與大同路口停車等紅燈時，乙○○
    欲趁機下車逃離，惟遭丙○○拉住衣領而未果，乙○○遂持
    其所有木棍1 支反抗，詎丙○○竟另行基於傷害之故意，徒
    手奪下乙○○所有木棍1 支後，手持該木棍毆打乙○○之頭
    部及手臂，致乙○○因而受有頭皮撕裂傷（5 公分）及左手
    橈骨閉鎖性骨折之傷害。嗣於同日18時10分許，警員據報趕
    至現場處理，為警在丙○○身上查獲其強盜所得現金新台幣
    （下同）200 元，及在路旁查獲丙○○所有供犯罪使用之齒
    狀水果刀1 把，而查知丙○○上開強盜乙○○之犯行，並循
    線查獲丙○○所犯如附表編號1 至3 所示強盜犯行。
二、案經乙○○訴由高雄縣政府警察局仁武分局報告台灣高雄地
    方法院檢察署檢察官偵查起訴，及屏東縣警察局潮洲分局報
    告台灣屏東地方法院檢察署檢察官函送本院併辦。
    理  由
一、證據能力部分：
  (1)證人即被害人乙○○、甲○○、戊○○、己○○，及證人黃
    鄭景花於警訊中之陳述，均係被告丙○○以外之人於審判外
    之言詞陳述，為傳聞證據，惟被告及辯護人於本院審理中均
    同意作為證據，且本院審酌上開人等之警訊筆錄，客觀上並
    無意思不自由之情形，亦認為適當，依刑事訴訟法第159 條
    之5 第1 項之規定，本院認為均有證據能力。
  (2)證人即被害人乙○○於偵查中之陳述，係在檢察官前所為之
    陳述，且經具結後而為證言，亦無顯有不可信之情形，依刑
    事訴訟法第159 條之1 第2 項規定，本院認有證據能力。
  (3)卷附被害人乙○○之長庚紀念醫院高雄分院診斷證明書1 份
    、94年度飾金買進日記簿1 紙及案發現場照片17張等文書證
    據，均係審判外之傳聞證據，惟被告及辯護人於本院審理中
    均同意作為證據，且本院認上開文書，均應無顯有內容不實
    或其他不可信之情形，亦認為適當，依刑事訴訟法第159 條
    之5第1 項規定，本院認均有證據能力。
二、就被告所犯如附表所示4 次強盜犯行部分：
  (1)訊據被告就有於附表所示時間，以如附表所示犯罪方式，強
    盜被害人己○○、戊○○、甲○○及告訴人乙○○財物之事
    實（其中附表編號1 部分係未遂），業據被告於偵查及本院
    審理中均坦承屬實，核與被害人己○○、戊○○、甲○○於
    警訊及本院審理中、告訴人乙○○於警訊、偵查及本院審理
    中均證稱被告有以附表所示之方式強盜渠等財物等情相符，
    復有案發現場照片17張在卷可憑，及扣案之被告所有供其犯
    罪使用之齒狀水果刀1 把在卷可資佐證，另被告於強盜被害
    人戊○○之黃金戒指1 枚得手後，持至屏東縣潮洲鎮○○路
    128 號黃鄭景花所開設之大裕銀樓，將該枚黃金戒指予以變
    賣得款2,652 元之事實，亦據被告供認屬實，核與證人黃鄭
    景花於警訊中證述之情節相符，復有94年度飾金買進日記簿
    1 紙在卷可參。
  (2)次查，強盜罪所施用之強暴、脅迫手段，祇須足以壓抑被害
    人之抗拒，使其喪失意思自由為已足，而行為人所施以之強
    暴、脅迫手段，是否足以壓抑被害人之抗拒，應以行為人所
    採取之方法及當時客觀情況綜合判斷。本件被告係搭乘被害
    人等之計程車後，在計程車內後座，手持可為兇器使用（詳
    下述）之水果刀1 把（未經扣案）及扣案之齒狀水果刀1 把
    ，抵住被害人等之頸部或背部等，且喝令被害人等：「將錢
    拿出來」等語，是被害人等駕駛計程車均需繫上安全帶，其
    在車內之行動能力已受限制下，突遭被告以鋒利之水果刀抵
    住頸部等要害部位，已足以使人喪失反抗能力，且被害人戊○○及告訴人乙○○於警訊中亦均證稱：伊當時很害怕，就
    將財物交給被告等語，依上揭各種情狀綜合判斷，被害人等
    之意思自由應已遭到完全壓制，而已達不能抗拒之程度，應
    可認定。綜上所述，被告之自白與事實相符，本件事證明確
    ，被告有為如附表所示連續4 次強盜之犯行，均應堪認定。
三、就被告所犯上揭連續強制犯行部分：
    訊據被告固不否認有於強盜被害人甲○○及告訴人乙○○之
    財物得手後，搭乘被害人甲○○及告訴人乙○○之計程車，
    分別至上開地點之事實，惟否認有強制犯行，辯稱：伊當時
    要求被害人載伊至別處，他們也沒有什麼意見等語，惟查，
    被害人甲○○及告訴人乙○○於遭被告強盜財物後，又遭被
    告強迫命其駕駛計程車搭載被告至上開地點之事實，業據被
    害人甲○○於警訊中證稱：被告搶走伊金錢後，又叫伊載他
    到竹南村91號前，被告就下車逃逸等語，告訴人乙○○於本
    院審理中陳稱：被告搶走伊現金後，繼續拿刀抵住伊脖子，
    叫伊開出去等語屬實，且被告亦不否認其要求被害人甲○○
    及告訴人乙○○駕車駛離時，其尚持有水果刀並坐於計程車
    後座之事實，而被害人甲○○及告訴人乙○○當時甫遭被告
    強盜財物，被告卻並未下車離開，且要求被害人甲○○及告
    訴人乙○○駕車至其他地點，被告又仍手持水果刀之利器坐
    於後座，衡情被害人甲○○及告訴人乙○○應係遭被告之強
    迫下，始依被告之指示，駕駛計程車至被告要求到達之地點
    ，而非出於被害人甲○○及告訴人乙○○主觀上之自由意思
    ，是被告自係以手持齒狀水果刀之強暴手段，而使被害人甲○○及告訴人乙○○駕車至其要求到達之上開地點，而行無
    義務之事，應可認定，被告上開辯解，僅係事後卸責之詞，
    不足為採。
四、就被告所犯上開傷害告訴人乙○○犯行部分：
    訊據被告就有於上揭時、地，手持告訴人乙○○所有之木棍
    1 支，毆打告訴人乙○○，致告訴人乙○○因而受有上開傷
    害之事實，於偵查及本院審理中均坦承屬實，核與告訴人乙○○於警訊、偵查及本院審理中證述之情節相符，復有告訴
    人乙○○受有上開傷害之長庚紀念醫院高雄分院診斷證明書
    1 份在卷可憑，是被告此部分之自白與事實相符，事證明確
    ，其有為傷害之犯行，應堪認定。
五、查扣案之齒狀水果刀1 把，經本院勘驗結果：「全長26公分
    ，刀刃部分長15公分，刀刃呈鋸齒狀，前端尖銳，刀刃鋒利
    」，另被告持以強盜被害人己○○及戊○○之水果刀1 把，
    雖未經扣案，惟被告於本院審理中供承：該把水果刀係一般
    的水果刀，刀刃亦是鐵製，前端尖銳，刀刃鋒利等語，是被
    告持以犯罪之水果刀及齒狀水果刀各1 把，客觀上應對於人
    生命身體均具有危險性，自均可為兇器使用。核被告所為，
    就附表所示強盜犯行部分，係犯刑法第330 條第1 項之攜帶
    兇器強盜罪，就強迫被害人甲○○及告訴人乙○○駕車部分
    ，係犯刑法第304 條之強制罪，另就傷害告訴人乙○○部分
    ，係犯刑法第277 條第1 項之傷害罪。被告先後4 次攜帶兇
    器強盜之犯行，及先後2 次強制犯行，均時間緊接，犯罪方
    法類似，且分別觸犯構成要件相同之罪名（其中附表編號1
    部分僅係犯罪階段尚屬未遂，其犯罪基本構成要件仍為攜帶
    兇器強盜罪），均應依連續犯規定，分別論以攜帶兇器強盜
    既遂罪及強制罪各1 罪，並均依法加重其刑。被告所犯上開
    連續攜帶兇器強盜罪、連續強制罪及傷害罪3 罪間，犯意各
    別，行為亦殊，應予分論併罰。檢察官就被告所犯對告訴人
    乙○○強制罪部分，已於起訴書犯罪事實欄中記載被告之犯
    罪經過，應認已為檢察官起訴範圍效力所及，檢察官雖於起
    訴書論罪法條欄未論以被告涉犯強制罪嫌，惟應係檢察官漏
    引法條，本院就此部分自仍應予審理。台灣屏東地方法院檢
    察署檢察官，就被告所犯如附表編號1 至3 所示強盜犯行，
    及對被害人甲○○為強制犯行部分，另以95年度偵字第716
    號函送本院併辦，此部分與起訴部分，分別有連續犯之裁判
    上一罪關係，本院自均應一併予以審理。爰審酌被告任意連
    續4 次以持刀手段強盜他人財物，造成被害人等之財物損失
    及心理之恐懼不安，且被告於強盜財物得手後，又強迫被害
    人駕車，於告訴人乙○○欲逃離時，又傷害告訴人，顯見被
    告惡性非輕，且犯罪情節難認輕微，惟念及被告於本院審理
    中均坦認大部分犯行，及其犯罪手段、所強盜財物之價值、
    告訴人乙○○之傷勢程度、檢察官及辯護人對於刑度之意見
    與其他一切情狀，分別量處如主文所示之刑，並定其應執行
    刑，以資懲儆。扣案之齒狀水果刀1 把，係被告所有，業據
    被告供承屬實，且係供其犯罪所用之物，應依刑法第38條第
    1 項第2 款規定，宣告沒收。另扣案之被告持以傷害告訴人
    乙○○之木棍1 支，及另扣案之起子1 支，均係告訴人乙○○所有，業據告訴人乙○○證述屬實，既非被告所有，本院
    爰不予宣告沒收。至於被告持以強盜被害人己○○及戊○○
    之水果刀1 把，係被告所有且係供其犯罪所用之物，亦據被
    告供認屬實，惟並未扣案，為避免日後執行困難，本院亦不
    予宣告沒收，一併敘明。
據上論斷，應依刑事訴訟法第299 條第1 項前段，刑法第56條、
第330 條第1 項、第328 條第1 項、第304 條、第277 條第1 項
、第51條第5 款、第38條第1 項第2 款，罰金罰鍰提高標準條例
第1 條前段，判決如主文。
本案經檢察官丁○○到庭執行職務。
中    華    民    國    95    年    4     月    13    日
                  刑事第十五庭  審判長法  官  唐照明
                                      法  官  盧怡秀
                                      法  官  呂憲雄
以上正本證明與原本無異。
如不服本判決，應於收受送達後10日內向本院提出上訴書狀。
中    華    民    國    95    年    4     月    17    日
                                      書記官  吳良美
附錄本判決論罪科刑法條
中華民國刑法第330條
犯強盜罪而有第321 條第1 項各款情形之一者，處7 年以上有期
徒刑。
前項之未遂犯罰之。
中華民國刑法第328條
意圖為自己或第三人不法之所有，以強暴、脅迫、藥劑、催眠術
或他法，至使不能抗拒，而取他人之物或使其交付者，為強盜罪
，處5 年以上有期徒刑。
以前項方法得財產上不法之利益或使第三人得之者，亦同。
犯強盜罪因而致人於死者，處死刑、無期徒刑或10年以上有期徒
刑；致重傷者，處無期徒刑或7 年以上有期徒刑。
第 1 項及第 2 項之未遂犯罰之。
預備犯強盜罪者，處 1 年以下有期徒刑、拘役或 3 千元以下罰
金。
中華民國刑法第304條
(強制罪)
以強暴、脅迫使人行無義務之事或妨害人行使權利者，處3 年以
下有期徒刑、拘役或300 元以下罰金。
前項之未遂犯罰之。
中華民國刑法第277條
(普通傷害罪)
傷害人之身體或健康者，處 3 年以下有期徒刑、拘役或 1 千元
以下罰金。
犯前項之罪因而致人於死者，處無期徒刑或7 年以上有期徒刑；
致重傷者，處3 年以上10年以下有期徒刑。
附表：
┌─┬─────┬───┬─────────┬─────┐
│編│犯罪時間  │被害人│犯罪方式          │備註      │
│號│          │      │                  │          │
├─┼─────┼───┼─────────┼─────┤
│1 │94年9 月14│己○○│被告攜帶可為兇器使│該把水果刀│
│  │日14時15分│      │用之水果刀1 把，於│業經被告丟│
│  │許        │      │高雄市○○路家樂福│棄，未扣案│
│  │          │      │大賣場門口前，搭乘│。        │
│  │          │      │己○○所駕駛車號Y4│          │
│  │          │      │-631號計程車，嗣謝│          │
│  │          │      │福龍行駛至屏東縣竹│          │
│  │          │      │田鄉○○村○○路6 │          │
│  │          │      │號旁小路時，被告坐│          │
│  │          │      │於計程車內後座，即│          │
│  │          │      │取出上開水果刀1 把│          │
│  │          │      │，抵住己○○之右肩│          │
│  │          │      │，已著手為強盜犯行│          │
│  │          │      │時，己○○見狀，即│          │
│  │          │      │打開車門下車離開現│          │
│  │          │      │場，而未遂。      │          │
├─┼─────┼───┼─────────┼─────┤
│2 │94年9 月29│戊○○│被告攜帶可為兇器使│該把水果刀│
│  │日11時許  │      │用之水果刀1 把（同│業經被告丟│
│  │          │      │編號1） ，於高雄市│棄，未扣案│
│  │          │      │火車站前，搭乘鄭重│。        │
│  │          │      │美所駕駛車號099-MK│被告嗣於同│
│  │          │      │號計程車，嗣戊○○│日，至屏東│
│  │          │      │行駛至屏東縣竹田鄉│縣潮洲鎮中│
│  │          │      │美崙村某公墓前時，│山路128 號│
│  │          │      │被告坐於計程車內後│黃鄭景花開│
│  │          │      │座，即取出上開水果│設之大裕銀│
│  │          │      │刀1 把，抵住戊○○│樓，將強盜│
│  │          │      │背部，並喝令：「將│所得黃金戒│
│  │          │      │身上值錢財物交出來│指1 枚予以│
│  │          │      │。」等語，致戊○○│變賣，得款│
│  │          │      │無法抗拒後，將其所│新台幣2,65│
│  │          │      │有現金3,000 餘元及│2 元。    │
│  │          │      │黃金戒指1 枚交予被│          │
│  │          │      │告，被告強盜得手後│          │
│  │          │      │即下車離開現場。  │          │
├─┼─────┼───┼─────────┼─────┤
│3 │94年10月9 │甲○○│被告攜帶可為兇器使│          │
│  │日12時50分│      │用之齒狀水果刀1 把│          │
│  │許        │      │，於高雄市○○路南│          │
│  │          │      │山醫院前，搭乘王明│          │
│  │          │      │泰所駕駛車號YM-829│          │
│  │          │      │號計程車，嗣甲○○│          │
│  │          │      │行駛至屏東縣竹田鄉│          │
│  │          │      │美崙村美崙公墓前時│          │
│  │          │      │，被告坐於計程車內│          │
│  │          │      │後座，即取出上開齒│          │
│  │          │      │狀水果刀1 把，抵住│          │
│  │          │      │甲○○背部，並喝令│          │
│  │          │      │：「將身上值錢財物│          │
│  │          │      │拿出來。」等語，致│          │
│  │          │      │甲○○無法抗拒後，│          │
│  │          │      │將其所有現金600 元│          │
│  │          │      │交予被告，被告因而│          │
│  │          │      │強盜得手。        │          │
├─┼─────┼───┼─────────┼─────┤
│4 │94年11月19│乙○○│被告攜帶可為兇器使│嗣於同日18│
│  │日17時許  │      │用之齒狀水果刀1 把│時10分許，│
│  │          │      │（同編號3） ，於高│在高雄縣鳥│
│  │          │      │雄市○○路與復興路│松鄉○○路│
│  │          │      │口，搭乘乙○○所駕│與大同路口│
│  │          │      │駛車號Y6-787號計程│，警員至現│
│  │          │      │車，嗣乙○○行駛高│場處理被告│
│  │          │      │雄縣鳥松鄉澄清湖棒│傷害乙○○│
│  │          │      │球場後方中華電信訓│之犯行時，│
│  │          │      │練所時，被告坐於計│當場為警在│
│  │          │      │程車內後座，即取出│被告身上查│
│  │          │      │上開齒狀水果刀1 把│獲強盜所得│
│  │          │      │，抵住乙○○頸部，│現金200 元│
│  │          │      │並喝令：「將身上值│，及在路旁│
│  │          │      │錢財物拿出來。」等│查獲被告所│
│  │          │      │語，致乙○○無法抗│有供犯罪使│
│  │          │      │拒後，將其所有現金│用之齒狀水│
│  │          │      │200 元交予被告，被│果刀1 把。│
│  │          │      │告因而強盜得手。  │          │
└─┴─────┴───┴─────────┴─────┘


司法院資訊處製作；財團法人民間司法改革基金會備份。
